【裁判字號】    89,易,860
【裁判日期】    891013
【裁判案由】    竊盜等
【裁判全文】
臺灣臺北地方法院刑事判決                          八十九年度易字第八六０號
    公  訴  人  臺灣臺北地方法院檢察署檢察官
    被      告  甲○○
右列被告因竊盜等案件，經檢察官提起公訴（八十九年度偵字第五一八七號），本院
判決如左：
    主      文
甲○○竊盜，累犯，處有期徒刑捌月。
    事      實
一、甲○○前於民國八十六年九月間因犯違反麻醉藥品管理條例案件，經本院判處有
    期徒刑三月，判決確定後於八十七年一月十五日易科罰金執行完畢；又於八十七
    年六月間因犯偽造文書案件，經本院判處有期徒刑六月，嗣並經確定，於八十八
    年二月二十七日執行完畢。
二、甲○○於八十九年三月二日下午先至台北市○○區○○街一七九號錦龍戲劇舞蹈
    服裝公司以新台幣（以下同）五百元租得顏色為深藍色，左袖上繡有台北市政府
    警察局臂章之於客觀上足使人誤認為警察制服之戲服一件及藍色帽子一頂，並穿
    戴後，於同日下午五時許至台北市萬華區○○○路一八五號二樓（檢察官於起訴
    書誤載為同路一八０號，應予更正）之大榮旅社，向該旅社之服務生乙○○出示
    其子朱文詳所有之內政部消防署（檢察官於起訴書誤載為警政署，應予更正）核
    發之兒童消防護照一本，並冒充為台北市政府警察局之警員，向乙○○稱其為新
    成立之掃黃特殊單位之警員，要執行掃黃臨檢之警員職權，並問乙○○該旅社現
    有無人投宿，乙○○誤信為真遂向甲○○告知第二一三號房內有丙○○投宿，甲○○隨即前往該第二一三號房，冒充警員向丙○○表示要執行臨檢之警察職權，
    並要檢查丙○○之皮包，甲○○遂趁丙○○不注意之際，基於為自己不法所有之
    意圖，徒手竊取丙○○所持有放置於其皮包內裝有三萬一千三百元之小錢包一個
    ，得手後即逕自離去，嗣經丙○○檢查皮包發現其財物被竊向乙○○報告，復因
    乙○○深覺甲○○行跡可異，而於甲○○前往大榮旅社對面之台北市萬華區○○○路一一二號五樓內江賓館內欲重施故技時，於同日下午五時三十分許報警將甲○○逮獲，並自其身上起出自丙○○皮包內竊取之前開小錢包一個，而知上情。
三、案經台北市政府警察局萬華分局移送台灣台北地方法院檢察署檢察官偵查起訴。
    理      由
一、右揭事實二之部分中，關於被告有先承租前述警察戲服一套、藍色帽子一頂，並
    於穿戴後前往大榮旅社，出示前述其子朱文詳所有之兒童消防護照一本，向乙○○冒充為警員並要執行警察之臨檢職權，嗣並竊取丙○○所有前開財物之客觀行
    為等事實，業據被告於警訊、檢察官偵查及於本院調查、審理時供承不諱（偵查
    卷第五頁至第六頁偵訊筆錄、第二三頁訊問筆錄、本院八十九年五月十九日訊問
    筆錄及同年九月二十九日審判筆錄參照），核與證人乙○○、丙○○於警訊及於
    本院調查時所供述之情節相符（偵查卷第七頁至第九頁偵訊筆錄及本院八十九年
    五月一日訊問筆錄參照），復有被告穿著上開衣帽之照片二張（偵查卷第十一頁
    ）及其子朱文詳所有之兒童消防護照一本扣案足資佐證，並有被害人丙○○為領
    回其為被告所竊取之前開財物所立具之贓物認領保管收據一紙附卷足憑，是依（
    一）證人乙○○、丙○○之供述；（二）前述照片二張；（三）扣案之兒童消防
    護照及（四）被害人丙○○所立具之前述贓物認領保管收據等補強證據已足資擔
    保被告於警訊、檢察官偵查及本院調查、審理中就上開客觀事實所為前述任意性
    自白具有相當程度之真實性，而得使本院確信被告前述自白之犯罪事實確屬真實
    ，從而依刑事訴訟法第一百五十六條第一項「被告之自白，非出於強暴、脅迫、
    利誘、詐欺、違法羈押或其他不正之方法，且與事實相符者，得為證據。」及第
    二項「被告之自白，不得作為有罪判決之唯一證據，仍應調查其他必要之證據，
    以察其是否與事實相符。」規定，本院自得依被告前述自白及各該補強證據認定
    被告確有為前述客觀行為，惟對於其行為時之主觀精神狀態則辯稱：我患有精神
    病，故根本不知道自己在當時作些什麼事，我當時可能是心神喪失或精神耗弱云
    云，並提出記載其患有憂鬱症、情感性精神症狀之馬偕紀念醫院診斷書為證，惟
    查：
    刑法第十九條所規定之心神喪失、精神耗弱，其真意乃係指行為人於行為時其精
    神對於外界事務全然缺乏知覺理會及判斷作用，而無自由決定意思之能力者為心
    神喪失，如此項能力並非完全喪失，僅較普通人之平均程度顯然減退者，為精神
    耗弱（最高法院二十六年渝上字第二三七號判例參照），本件被告於其行為當時
    ，仍可計劃先租用警察戲服一套，並持用兒童消防護照使人誤信其身分，並對證
    人乙○○、丙○○表示其為警員要執行臨檢，並竊取丙○○之錢包一個，於被警
    查獲後對於其犯案過程均能清楚回憶陳述，由上述證據資料以觀，被告於其行為
    當時對於外界事務之知覺、理會及判斷能力並無完全喪失或顯然減退而言，堪認
    其於行為時之精神狀態與正常人無異，對此經本院將被告送往國立台灣大學醫學
    院附設醫院進行精神鑑定結果，該院亦認被告於行為當時並未有心神喪失或精神
    耗弱之狀態，此有該院函覆本院之精神鑑定報告書一份附本院卷可稽，從而被告
    所為上開辯解，即難認為可採，本件事證明確，被告之犯行堪以認定。
三、核被告甲○○所為，係犯刑法第一百五十八條第一項之僭行公務員職權罪及刑法
    第三百二十條第一項之竊盜罪。被告所犯上開二罪，俱屬故意犯，且有方法、結
    果之牽連關係，依刑法第五十五條規定，應從一重之竊盜罪處斷。查被告前於八
    十六年九月間因犯違反麻醉藥品管理條例案件，經本院判處有期徒刑三月，判決
    確定後於八十七年一月十五日易科罰金執行完畢；又於八十七年六月間因犯偽造
    文書案件，經本院判處有期徒刑六月，嗣並經確定，於八十八年二月二十七日執
    行完畢，此有台灣高等法院檢察署刑案紀錄簡覆表一紙在卷足憑，其於受有期徒
    刑之執行完畢後，五年以內再犯本件有期徒刑以上之罪，係屬累犯，應依刑法第
    四十七條之規定遞加重其刑。爰審酌被告其犯罪動機、手段、犯罪對被害人丙○○所生損害、犯後態度等一切情狀，量處如主文所示之刑。
據上論斷，應依刑事訴訟法第二百九十九條第一項前段，刑法一百五十八條第一項、
第三百二十條第一項、第五十五條、第四十七條，罰金罰鍰提高標準條例第一條前段
，判決如主文。
本案經檢察官許永欽到庭執行職務
中      華      民      國    八十九    年      十      月     十三     日
                                  臺灣臺北地方法院刑事第三庭
                                      法  官  葉  建  廷
右正本證明與原本無異
如不服本判決應於送達後十日內向本院提出上訴狀
                                      書記官  許  婉  如
中      華      民      國    八十九    年      十      月     十七     日
附錄本案論罪科刑法條全文：
刑法第一百五十八條
冒充公務員而行使其職權者，處三年以下有期徒刑、拘役或五百元以下罰金。
冒充外國公務員而行使其職權者亦同。
刑法第三百二十條
一意圖為自己或第三人不法之所有，而竊取他人之動產者，為竊盜罪，處五年以下有
  期徒刑、拘役或五百元以下罰金。
二意圖為自己或第三人不法利益，而竊佔他人之不動產者，依前項之規定處斷。
三前二項之未遂犯罰之。


司法院資訊處製作；財團法人民間司法改革基金會備份。
